---
title: "Mô hình SWOT-AHP cho smart city management"
subtitle: "03 bước thực hiện SWOT-AHP"
author: "Vo Thanh Danh"
output:
  html_document:
    code_download: true
    df_print: paged
    toc: true
    toc_float:
      collapsed: false
      smooth_scroll: false
    toc_depth: 4
    number_sections: true
    code_folding: "show"
    theme: "cosmo"
    highlight: "monochrome"
  pdf_document: default
  word_document: default
---


<style>
h1.title {font-size: 18pt; color: DarkBlue;} 
body, h1, h2, h3, h4 {font-family: "Palatino", serif;}
body {font-size: 12pt;}
/* Headers */
h1,h2,h3,h4,h5,h6{font-size: 14pt; color: #00008B;}
body {color: #333333;}
a, a:hover {color: #8B3A62;}
pre {font-size: 12px;}
</style>


```{r setup, include=FALSE}
knitr::opts_chunk$set(echo = TRUE)
```


# Cài đặt và gọi các thư viện cần thiết


```{r}
###### cai dạt "ahp" neu chua íntall
# options(repos = c(CRAN = "https://cran.rstudio.com"))
# install.packages("remotes")
# 
# pkg_ahp <- c("ahp")
# 
# remotes::install_github("gluc/ahp", dependencies = TRUE)
library(ahp)
```


# Load data

```{r data}

```



# BƯỚC 1: Tạo ma trận so sánh cặp đôi SWOT theo thang điểm Saaty

## Các bước thực hiện

1️⃣ Nhập thư viện hỗ trợ AHP.

2️⃣ Xây dựng ma trận so sánh cặp cho từng nhóm:

Strengths (S) - Điểm mạnh

Weaknesses (W) - Điểm yếu

Opportunities (O) - Cơ hội

Threats (T) - Thách thức

3️⃣ Tính trọng số ưu tiên của từng tiêu chí trong mỗi nhóm.

4️⃣ Kiểm tra tính nhất quán (CR < 0.1 để đảm bảo kết quả hợp lý).

5️⃣ Xuất kết quả trọng số cho từng nhóm.


```{r}
# A. 📌 Lap ma tran 
# 1️⃣ Ma trận so sánh cặp cho nhóm "Strengths (S)"
S_matrix <- matrix(c(
  1, 3, 7, 5,  # S1 so với (S1, S2, S3, S4)
  1/3, 1, 5, 3,  # S2 so với (S1, S2, S3, S4)
  1/7, 1/5, 1, 1/3,  # S3 so với (S1, S2, S3, S4)
  1/5, 1/3, 3, 1  # S4 so với (S1, S2, S3, S4)
), nrow = 4, byrow = TRUE)

rownames(S_matrix) <- colnames(S_matrix) <- c("S1", "S2", "S3", "S4")

# 2️⃣ Ma trận so sánh cặp cho nhóm "Weaknesses (W)"
W_matrix <- matrix(c(
  1, 5, 3, 7,  
  1/5, 1, 1/3, 3,  
  1/3, 3, 1, 5,  
  1/7, 1/3, 1/5, 1  
), nrow = 4, byrow = TRUE)

rownames(W_matrix) <- colnames(W_matrix) <- c("W1", "W2", "W3", "W4")

# 3️⃣ Ma trận so sánh cặp cho nhóm "Opportunities O)"
O_matrix <- matrix(c(
  1, 7, 5, 3,  
  1/7, 1, 1/3, 1/5,  
  1/5, 3, 1, 1/3,  
  1/3, 5, 3, 1  
), nrow = 4, byrow = TRUE)

rownames(O_matrix) <- colnames(O_matrix) <- c("O1", "O2", "O3", "O4")
print(O_matrix)  # Kiểm tra xem ma trận có được tạo không

# 4️⃣ Ma trận so sánh cặp cho nhóm "Threats (T)"
T_matrix <- matrix(c(
  1, 3, 5, 7,  
  1/3, 1, 1/5, 1/3,  
  1/5, 5, 1, 3,  
  1/7, 3, 1/3, 1  
), nrow = 4, byrow = TRUE)

rownames(T_matrix) <- colnames(T_matrix) <- c("T1", "T2", "T3", "T4")

ls()  # Liệt kê tất cả biến trong môi trường hiện tại

# B. 📌 HÀM TÍNH TRỌNG SỐ VÀ KIỂM TRA NHẤT QUÁN
calculate_weights <- function(matrix, group_name) {
  weights <- ahp::CalculatePairwiseMatrix(matrix)
  consistency_ratio <- ahp::CalculateConsistencyRatio(matrix)
  
  cat("\n📊 Trọng số ưu tiên cho nhóm:", group_name, "\n")
  print(weights)
  cat("📈 Chỉ số nhất quán (CR) =", consistency_ratio, "\n")
  
  if (consistency_ratio < 0.1) {
    cat("✅ Ma trận có tính nhất quán.\n")
  } else {
    cat("⚠️ Ma trận có thể chưa nhất quán, cần điều chỉnh.\n")
  }
}

# C. 📌 Chạy hàm tính trọng số cho từng nhóm
ls("package:ahp")

calculate_weights <- function(matrix, name) {
  eigen_res <- eigen(matrix)  # Tính giá trị riêng
  weights <- eigen_res$vectors[, 1] / sum(eigen_res$vectors[, 1])  # Chuẩn hóa
  cat("\nTrọng số cho nhóm", name, ":\n")
  print(weights)
}

#
calculate_weights(S_matrix, "Strengths (S)")
calculate_weights(W_matrix, "Weaknesses (W)")
calculate_weights(O_matrix, "Opportunities (O)")
calculate_weights(T_matrix, "Threats (T)")

```


## 📌 Giải thích Code

1️⃣ Tạo ma trận so sánh cặp cho từng nhóm (S, W, O, T)

Dữ liệu nhập theo thang đo Saaty (1, 3, 5, 7, 9).

Ví dụ:
S1 quan trọng hơn S2 một chút → giá trị = 3.

S3 kém quan trọng hơn S1 rất nhiều → giá trị = 1/7.

2️⃣ Hàm calculate_weights() để:

Tính trọng số ưu tiên của từng tiêu chí bằng phương pháp eigenvector.

Kiểm tra tính nhất quán (CR < 0.1 là hợp lý).

In kết quả trọng số cho từng nhóm.

## 🎯 Kết luận

✅ Code trên giúp tạo ma trận so sánh cặp cho từng nhóm SWOT.

✅T inh trọng số của từng tiêu chí bằng phương pháp AHP.

✅ Kiểm tra tính nhất quán (CR) để đảm bảo kết quả đáng tin cậy.

✅ Kết quả này là đầu vào để tiếp tục phân tích tổng hợp SWOT-AHP. 🚀



# Bước 2: So sánh giữa bốn nhóm chính (S, W, O, T) để xác định trọng số của từng nhóm.

## 📌 Các bước thực hiện

1️⃣ Cài đặt & Load thư viện AHP.\

2️⃣ Xây dựng ma trận so sánh cặp giữa bốn nhóm chính:

S (Strengths - Điểm mạnh)
W (Weaknesses - Điểm yếu)
O (Opportunities - Cơ hội)
T (Threats - Thách thức)

3️⃣ Tính trọng số của từng nhóm chính.

4️⃣ Kiểm tra tính nhất quán (CR < 0.1 để đảm bảo ma trận hợp lý).\

5️⃣ Xuất kết quả trọng số cho bốn nhóm chính.


```{r}
# 1️⃣ Tạo ma trận so sánh cặp giữa bốn nhóm chính: S, W, O, T
SWOT_matrix <- matrix(c(
  1, 3, 5, 7,  # S so với (S, W, O, T)
  1/3, 1, 3, 5,  # W so với (S, W, O, T)
  1/5, 1/3, 1, 3,  # O so với (S, W, O, T)
  1/7, 1/5, 1/3, 1  # T so với (S, W, O, T)
), nrow = 4, byrow = TRUE)

# Đặt tên hàng và cột
rownames(SWOT_matrix) <- colnames(SWOT_matrix) <- c("S", "W", "O", "T")

# 2️⃣ Hàm tính trọng số và kiểm tra tính nhất quán
calculate_weights <- function(matrix, group_name) {
  weights <- ahp::CalculatePairwiseMatrix(matrix)
  consistency_ratio <- ahp::CalculateConsistencyRatio(matrix)
  
  cat("\n📊 Trọng số ưu tiên cho nhóm chính:", group_name, "\n")
  print(weights)
  cat("📈 Chỉ số nhất quán (CR) =", consistency_ratio, "\n")
  
  if (consistency_ratio < 0.1) {
    cat("✅ Ma trận có tính nhất quán.\n")
  } else {
    cat("⚠️ Ma trận có thể chưa nhất quán, cần điều chỉnh.\n")
  }
}

# 3️⃣ Tính trọng số cho bốn nhóm chính SWOT
calculate_weights <- function(matrix, name) {
  eigen_res <- eigen(matrix)  # Tính vector riêng
  weights <- eigen_res$vectors[, 1]  # Lấy vector riêng tương ứng với giá trị riêng lớn nhất
  weights <- weights / sum(weights)  # Chuẩn hóa trọng số về tổng 1

  cat("\nTrọng số cho nhóm", name, ":\n")
  print(weights)
}

# Gọi hàm cho ma trận SWOT
calculate_weights(SWOT_matrix, "SWOT")

```


## 📌 Giải thích Code

1️⃣ Tạo ma trận so sánh cặp giữa các nhóm chính (S, W, O, T)

Dữ liệu nhập theo thang đo Saaty (1, 3, 5, 7, 9).

Ví dụ:
S quan trọng hơn W một chút → giá trị = 3.
S quan trọng hơn O nhiều → giá trị = 5.
S quan trọng hơn T rất nhiều → giá trị = 7.
Các giá trị ngược lại dùng nghịch đảo (1/x).

2️⃣ Hàm calculate_weights() để:

Tính trọng số ưu tiên của từng nhóm chính.
Kiểm tra tính nhất quán (CR < 0.1 là hợp lý).

In kết quả trọng số cho bốn nhóm chính.


## 🎯 Kết luận

✅ Code trên giúp tạo ma trận so sánh cặp giữa các nhóm SWOT.

✅ Tính trọng số của từng nhóm bằng phương pháp AHP.

✅ Kiểm tra tính nhất quán (CR) để đảm bảo kết quả đáng tin cậy.

✅ Kết quả này là đầu vào cho Bước 3 để tổng hợp chiến lược! 🚀



# Bước 3: Tổng hợp trọng số để ra quyết định chiến lược.

## 📌 Các bước thực hiện
1️⃣ Nhập thư viện hỗ trợ AHP.

2️⃣ Tạo ma trận so sánh cặp cho bốn nhóm chính (S, W, O, T) dựa trên thang đo Saaty.

3️⃣ Tính trọng số ưu tiên bằng phương pháp eigenvector.

4️⃣ Kiểm tra tính nhất quán của ma trận.
5️⃣ Hiển thị kết quả.


```{r}
# 1️⃣ Tạo ma trận so sánh cặp cho nhóm chính (S, W, O, T)
swot_matrix <- matrix(c(
  1, 7, 3, 9,  # S so với (S, W, O, T)
  1/7, 1, 1/3, 3,  # W so với (S, W, O, T)
  1/3, 3, 1, 7,  # O so với (S, W, O, T)
  1/9, 1/3, 1/7, 1  # T so với (S, W, O, T)
), nrow = 4, byrow = TRUE)

rownames(swot_matrix) <- colnames(swot_matrix) <- c("S", "W", "O", "T")

# 2️⃣ Tính vector trọng số ưu tiên (eigenvector)
calculate_weights <- function(matrix, name) {
  eigen_res <- eigen(matrix)  # Tính eigenvalues và eigenvectors
  weights <- eigen_res$vectors[, 1]  # Lấy eigenvector tương ứng với giá trị riêng lớn nhất
  weights <- Re(weights) / sum(Re(weights))  # Chuẩn hóa trọng số về tổng 1

  cat("\nTrọng số cho nhóm", name, ":\n")
  print(weights)
  
  return(weights)
}

# Chạy hàm với ma trận SWOT
swot_weights <- calculate_weights(swot_matrix, "SWOT")
swot_weights

# 3️⃣ Kiểm tra chỉ số nhất quán (Consistency Ratio - CR)
check_consistency <- function(matrix) {
  n <- nrow(matrix)  # Số tiêu chí
  eigen_res <- eigen(matrix)  # Tính eigenvalues
  lambda_max <- max(Re(eigen_res$values))  # Lấy giá trị riêng lớn nhất
  
  # Tính chỉ số không nhất quán CI
  CI <- (lambda_max - n) / (n - 1)

  # Bảng RI từ Saaty (1977)
  RI_values <- c(0, 0, 0.58, 0.90, 1.12, 1.24, 1.32, 1.41, 1.45, 1.49)
  RI <- ifelse(n <= length(RI_values), RI_values[n], NA)

  # Tính CR
  CR <- ifelse(!is.na(RI) & RI != 0, CI / RI, NA)

  cat("Chỉ số nhất quán (CR):", CR, "\n")

  # Kiểm tra tính nhất quán
  if (!is.na(CR) & CR < 0.1) {
    cat("✅ Ma trận có tính nhất quán tốt.\n")
  } else {
    cat("⚠️ Ma trận chưa đạt tính nhất quán. Cần điều chỉnh!\n")
  }

  return(CR)
}
# Kiểm tra tính nhất quán cho ma trận SWOT
consistency_ratio <- check_consistency(swot_matrix)


# 4️⃣ Hiển thị trọng số cuối cùng
cat("🌍 Trọng số ưu tiên của các nhóm SWOT:\n")
print(swot_weights)

```


## 📌 Giải thích Code

1️⃣ Tạo ma trận so sánh cặp cho nhóm SWOT:

S có trọng số cao hơn W, O, T.
W có trọng số thấp hơn O, S.
O có trọng số cao hơn W, T.
T có trọng số thấp nhất.

→ Dữ liệu dựa theo thang đo Saaty (1, 3, 5, 7, 9).

2️⃣ Tính trọng số ưu tiên bằng phương pháp eigenvector.

3️⃣ Kiểm tra tính nhất quán (CR < 0.1 là đạt yêu cầu).

4️⃣ Xuất trọng số cho bốn nhóm S, W, O, T.



## 🎯 Kết luận

✅ Mô hình SWOT-AHP giúp ra quyết định chiến lược dựa trên trọng số của từng nhóm (S, W, O, T).

✅ Code trên giúp tính toán trọng số tổng hợp bằng AHP.

✅ Kết quả cuối cùng có thể sử dụng để lựa chọn chiến lược phù hợp (SO, ST, WO, WT). 🚀



end.